# 多层合并报表商誉的确认

提问人：whenandwhy 时间：2019-06-01 09:49:15
陈版，您好，我遇到一个案例是有少数股东时，商誉如何确认？以下为案例情况：
B 公司为上市公司（基本无主业），B 公司于 2017 年 2 月取得 C公司的60%的控制权，合并产生商誉 12 亿， 2017 年 12 月 31 日，该项商誉产生减值 2 亿。
A 公司于 2018 年 8 月取得 B公司的 15% 股权（A 公司成为B 公司第一大股东，实际控制人），按 B公司股价为合并对价，对价为 13 亿，购买日 B 公司合并报表的归母净资产为 9 亿，少数股东权益为 0.5 亿。
问： 2018 年 8 月，A公司合并报表中应确认的商誉为多少呢？
合并过程如下：
2018 年 8 月，A 公司合并 B 公司时，先将 B 公司合并报表中的不可辨认资产扣除，即 B 公司的可辨认净资产为 9-（12-2）=-1，A 公司合并报表应确认商誉13-（-1）*15%=13.15亿；
A 公司合并报表少数股东权益为：0.5 亿（B 公司 2018 年 8 月合并报表中少数股东权益）+（-1）*85%=-0.35 亿。
我们有如下疑问：
1 、 2018 年 8 月，A 公司合并报表商誉为 13.15 亿，B 公司合并报表商誉为 12-2=10 亿，A公司为投资性主体，B公司为上市公司壳公司，C 公司拥有实体经营业务，分别将 A、B 公司合并报表中的商誉分摊至相关资产组，会分配到相同的资产组组合吧（即 C 公司的资产组组合），我有点不理解，在 A、B公司 2 个合并报表中产生了 2 个不同的商誉；
2 、由于 B 公司的可辨认净资产为负值，导致 A 公司合并报表层面少数股东权益比 B合并报表的少数股东权益还要少，看起来好怪异

回答人：chenyiwei
在非同一控制下合并的购买方的合并报表层面，在购买日进行购买对价分摊时，忽略被收购方账面上原有的商誉和递延所得税资产/负债。因此不同层面的合并报表中的商誉不存在经济上的联系，也就会出现此处你说的两个层面的商誉、少数股权金额的差异问题。
就你的问题，我理解：
1 、A 公司为投资性主体，B 公司为上市公司壳公司，C 公司拥有实体经营业务，分别将 A、B公司合并报表中的商誉分摊至相关资产组，会分配到相同的资产组组合。两个层面的商誉金额差异原因首先是两次交易的合并对价不同，其次是最终享有的权益不同。
2 、由于 B 公司的可辨认净资产为负值，导致 A 公司合并报表层面少数股东权益比 B合并报表的少数股东权益还要少。但这是可以合理解释的。

提问人：xuanfeibj 时间：2019-06-12 13:40:39
陈老师，请问，如果 A 公司合并，造成少数股东权益为负值，是可以以负值体现？还是少数股东权益只能减至为零，超额部分由 A 公司承担，计入合并报表的投资收益？谢谢！

回答人：chenyiwei
少数股东权益可以为负值（ 2014 年修订后合并报表准则第三十七条）。